【裁判字號】    99,訴,2205
【裁判日期】    991126
【裁判案由】    給付貨款
【裁判全文】
臺灣臺北地方法院民事判決              99年度訴字第2205號
原      告  長天科技股份有限公司
法定代理人  徐彰徽
訴訟代理人  呂堅志
            陳郁勝律師
被      告  摩托羅拉電子股份有限公司
法定代理人  謝任邦
訴訟代理人  陳彥希律師
            陳宗希律師
上列當事人間請求給付貨款事件，本院於民國99年10月28日言詞
辯論終結，判決如下：
    主  文
原告之訴及假執行之聲請均駁回。
訴訟費用由原告負擔。
    事實及理由
一、原告起訴主張：被告積欠訴外人長志淀洋科技股份有限公司
    （下稱長志淀洋公司）貨款新臺幣（下同）904,258元，有
    長志淀洋公司製作之應收帳款表、出貨明細、開立之發票為
    證，被告亦不否認。又於民國98年1月23日，長志淀洋公司
    與原告簽訂債權讓與協議書，將債權轉讓原告，長志淀洋公
    司並於98年2月1日將債權讓與原告之事通知被告，有通知函
    為憑，已生債權讓與之效力。惟經原告數次催討，被告均不
    給付，為此提起本件訴訟。並聲明：(1)被告應給付原告904,
    258元，及自起訴狀繕本送達之翌日起至清償日止，按週年
    利率百分之5計算之利息。(2)願供擔保，請准宣告假執行。
二、被告之抗辯：
  (一)被告與長志淀洋公司間所有交易均依Content License and
    Distribution Agreement（下稱系爭合約）為之，系爭合約
    15.4約定「Except as otherwise provided in this
    Section,neither party may assign this Agreement or
    any of its rights or obligations under this
    Agreement,without the prior written approval of the
    other party, which will not be unreasonably withheld
    （除本條另有約定外，非經他方事前書面同意，任一方均不
    得移轉本合約下之權利義務）」，再依原告與長志淀洋公司
    間之債權讓與協議書，原告要求長志淀洋公司提供「對外應
    收帳款明細」及其他文件，包括出貨日、出貨單號及發票號
    碼、債務人及/或客戶名稱、收款條件、金額、到期日、銷
    售合約及訂單等（第3條）。顯見原告自長志淀洋公司受讓
    其對被告之債權時，應已收到並審閱該合約，知悉前開債權
    債務禁止轉讓之約定，故原告非民法第294條第2項所稱之善
    意第三人。
  (二)尚不論原告究竟主張何筆長志淀洋公司對被告之債權，被告
    與長志淀洋公司公司歷來僅有7筆交易，被告已全部清償，
    有美商摩根大通銀行台北分行匯款紀錄可稽。原告雖提出長
    志淀洋公司通知函，惟被告否認其真正，且縱該通知函為真
    ，亦不能證明被告在清償貨款前已將該通知函送達被告。今
    被告既已清償積欠長志淀洋公司所有貨款，依民法第297條
    、第299條規定，原告主張顯無理由。並聲明：(1)原告之訴
    駁回。(2)如受不利判決，願供擔保請准宣告免為假執行。
三、原告主張：被告曾積欠長志淀洋公司貨款904,258元，於98
    年1月23日，長志淀洋公司與原告簽訂債權讓與協議書等情
    ，業據提出債權讓與協議書、長志淀洋公司製作之應收帳款
    表、出貨明細、開立予被告之發票為證（見卷第7至10、36
    至38、48頁），且為被告所不爭執，堪信為真實。
四、本件應探究者為：長志淀洋公司對被告之貨款債權是否已移
    轉予原告？經查：
  (一)按私文書經本人或其代理人簽名、蓋章或按指印或有法院或
    公證人之認證者，推定為真正，民事訴訟法第358條第1項定
    有明文。被告所提出與長志淀洋公司簽訂之系爭合約（見卷
    第53至58頁），原告否認其真正，惟系爭合約上蓋用之長志
    淀洋公司公司章（見卷第58頁），與原告不爭執真正之債權
    讓與協議書、通知函上之長志淀洋公司公司章（分見卷第10
    、11頁），均屬同一，依上規定，應推定系爭合約為真正，
    而原告未能提出證據足以推翻該推定，依舉證責任分配之法
    則，應認系爭合約為真正。
  (二)次按違反禁止債權讓與契約所為之讓與，依民法第294條第
    1項第2款之規定固屬無效，惟此項不得讓與之特約，不得以
    之對抗善意第三人，為同法條第2項所明定，若第三人不知
    有此特約，無論其不知有無過失，其讓與應屬有效，惟債權
    證書有禁止讓與之記載時，則可推定第三人為惡意（最高法
    院98年度台上字第203號判決參照）。系爭合約15.4約定「
    Except as otherwise provided in this Section,neither
    party may assign this Agreement or any of its rights
    or obligations under this Agreement,without the
    prior written approval of the other party, which
    will not be unreasonably withheld（除本條另有約定外
    ，非經他方事前書面同意，任一方均不得移轉本合約下之權
    利義務）」，又原告與長志淀洋公司簽訂之債權讓與協議書
    第3條(一)約定「乙方（即長志淀洋公司）應提供下列之最新
    資料予甲方（即原告）：1.乙方之「對外應收帳款明細」（
    至少應記載包含：出貨日、出貨單號及發票號碼、債務人及
    /或客戶名稱、收款條件、金額、到期日、銷售合約及訂單
    …2.依「本債權讓與協議書」第2條規定所製作，對乙方債
    務人及/或客戶所為之「2009年2月1日通知函」…」（見卷
    第7、8頁），足認原告已自長志淀洋公司取得被告與長志淀
    洋公司簽訂之系爭合約，揆諸前揭最高法院判決意旨，可推
    定原告對被告與長志淀洋公司間「非他方事前書面同意，不
    得將系爭合約之債權讓與他人」之約定為惡意，而原告復未
    能提出證據足以推翻該推定，自應認原告就被告與長志淀洋
    公司間不得讓與債權之特約為惡意。
  (三)綜上，原告就被告與長志淀洋公司間不得讓與債權之特約為
    惡意，則依民法第294條第1項第2款、第2項規定之反面解釋
    ，被告得以與長志淀洋公司間不得讓與債權之特約對抗原告
    ，故長志淀洋公司對被告之貨款債權並未移轉予原告，洵堪
    認定。
五、從而，原告主張長志淀洋公司對被告之貨款債權已移轉予原
    告，據以訴請被告應給付原告904,258元，及自起訴狀繕本
    送達之翌日起至清償日止，按週年利率百分之5計算之利息
    ，為無理由，應予駁回。原告之訴既經駁回，其假執行之聲
    請，已失所附麗，應併予駁回。
六、本件事證已臻明確，兩造其餘攻防方法及所提證據，業經審
    酌，核與本件判決結果無影響，爰不逐一論述，併此敘明。
七、據上論結，本件原告之訴為無理由，依民事訴訟法第78條，
    判決如主文。
中    華    民    國    99    年    11    月    26    日
                  民事第六庭  法  官  張文毓
以上正本係照原本作成。
如對本判決上訴，須於判決送達後20日內向本院提出上訴狀（須
附繕本）。
如委任律師提起上訴者，應一併繳納上訴審裁判費。
中    華    民    國    99    年    11    月    29    日
                              書記官  賴敏慧

司法院資訊處製作；財團法人民間司法改革基金會備份。
